【裁判字號】    92,交上易,310
【裁判日期】    920916
【裁判案由】    過失傷害
【裁判全文】
臺灣高等法院刑事判決                          九十二年度交上易字第三一０號
    上  訴  人  臺灣桃園地方法院檢察署檢察官
    被      告  甲○○
右上訴人因被告過失傷害案件，不服臺灣桃園地方法院九十二年度交易字第一三號，
中華民國九十二年五月十四日第一審判決（起訴案號：臺灣桃園地方法院檢察署九十
一年度偵字第一五二五八號）提起上訴，本院判決如左：
    主  文
上訴駁回。
    事實及理由
一、本案經本院審理結果，認第一審以上訴人即被告甲○○因過失傷害人，處拘役
    拾日，如易科罰金，以佰元折算壹日，認事用法及量刑均無不當，應予維持，
    並引用第一審判決書記載之事實、證據及理由。
二、公訴人依告訴人具狀請求之上訴意旨略以告訴人騎乘機車由北往南方向行駛在環
    南路接近金陵路時，被告所駕車輛則係行駛在環南路由南往北之方向，斯時被告
    並未大任何轉彎方向燈，及暫停，至告訴人騎車至路口時，被告竟直接左轉彎，
    告訴人無法知悉被告之車輛欲左轉，自無何直行車須讓轉彎車先行之問題。況且
    本件車禍之肇事原因經送台灣省桃園縣區車輛行車事故鑑定委員會及台灣省車輛
    行車覆議鑑定委員會鑑定結果，均認係被告於夜間駕駛自用小客車，行經行車管
    制號誌交岔路口，左轉未讓直行車先行，為肇事主因，告訴人於夜間駕駛重型機
    車，行經行車管制號誌交岔路口，未注意車前狀況，為肇事次因，原審竟捨棄專
    家鑑定意見，而認告訴人為直行車未讓轉彎車先行。另被告於車禍發生時，滿臉
    通紅，顯有喝酒駕車之情事，原審疏未傳喚到場處理之北勢派出所警員到庭調查
    ，亦有未妥。本件車禍被告應有重大違誤，且未與告訴人和解，賠償告訴人損害
    ，原審判處被告拘役三十日，顯然過輕等。
三、按證據之取捨，事實審法院依自由心證之原則，本有自由判斷之職權（請參閱最
    高法院七十八年度台上字第一○三號判決要旨）。本件原審參酌桃園縣警察局道
    路交通事故調查報告表所標繪之兩車行車動線、撞擊點、告訴人所騎機車之煞車
    痕起點與本件現場道路之相關位置判斷，可知本件被告與告訴人發生車禍撞擊之
    地點係在前開交岔路口處之環南路（中壢往平鎮市宋屋里方向）外側車道上—即
    事故現場圖（12,8）處，顯見告訴人所騎乘之機車斯時尚未進入交岔路口，而被
    告駕駛之車輛已開始轉彎，則依道路交通安全規則第一百零二條第一項第六款但
    書規定「但直行車尚未進入交岔路口，而轉彎車已達中心處開始轉彎，直行車應
    讓轉彎車先行」之意旨，告訴人之直行車輛應讓被告之轉彎車輛先行，從而，本
    件被告駕車與告訴人騎乘之機車相撞前，路權（即使用道路之優先權）已轉換至
    被告身上，應由告訴人禮讓被告之轉彎車輛，至為灼然，及被告在轉彎穿越交岔
    路口之際，仍應注意環南路由中壢往平鎮市○○里○○○○道有無來車，且因被
    告及告訴人對該方向之內側車道斯時已停有等待左轉之車輛乙節俱不否認，則被
    告在穿越交岔路口之際，更應注意環南路由中壢往平鎮市宋屋里方向之外側車道
    及路肩，有無其他車輛駛來之車前狀況，以隨時採取必要之安全措施，始謂已善
    盡注意義務，且依當時之天候為夜間有照明、天候陰、路面乾燥、無缺陷、視距
    良好、無障礙物等情況以觀，被告並無不能注意之情事，竟疏未注意，而於穿越
    前開交岔路口之際，未注意告訴人之車輛正行駛而來，猶仍執意穿越前開交岔路
    口，致告訴人因未及讓被告之車輛先行及同未注意車前狀況而全速駛來之際，因
    避煞不及而發生碰撞，則被告對此車禍之發生，實有過失甚明。從而，本件車禍
    之發生，應係告訴人之直行車輛未讓被告之轉彎車先行及未注意車前狀況，為肇
    事主因，被告未注意車前狀況，而執意前進，致未及採取必要之避煞等安全措施
    ，為肇事次因。至本件肇事經送臺灣省桃園縣區車輛行車事故鑑定委員會及臺灣
    省車輛行車覆議鑑定委員會鑑定，結果係認為被告於夜間駕駛自用小客車，行經
    行車管制號誌交岔路口，左轉未讓直行車先行，為肇事主因，告訴人於夜間駕駛
    重型機車，行經行車管制號誌交岔路口，未注意車前狀況，為肇事次因云云，惟
    按刑事訴訟採職權調查主義，鑑定報告祇為形成法院心證之資料，對於法院之審
    判並無拘束力，故待證事項雖經鑑定，法院仍應本於職權予以調查，以期發見事
    實之真相，不得僅以鑑定報告作為判決之唯一依據。查前開鑑定意見未及注意本
    件車禍發生時，告訴人之車輛尚未達交岔路口，而被告之車輛以達中心線且開始
    轉彎，此時，路權業已轉換至被告身上，業如前述，是以，前開鑑定意見仍以「
    被告行經管制號誌交岔路口，左轉未讓直行車先行」為由，認定被告之肇事責任
    ，即有未洽，而應以原審前開認定為當。原審已衡情酌理就前開之鑑定結果何以
    不採詳為說明，並不違背經驗法則或論理法則，自不容任意指為違法。又卷內並
    無被告有喝酒之事證，告訴人於原審辯論庭時雖表示其懷疑被告有喝酒，惟此無
    積極之事證之懷疑，原審未依職權為調查，難認有何違誤，再原審已審酌本件車
    禍之發生，被告之過失程度較輕、告訴人所受傷勢及被告犯罪後迄今均未與告訴
    人達成和解，賠償損害，及告訴人亦同有過失（為肇事主因）等一切情狀，量處
    被告前開之刑，並諭知易科罰金之折算標準，認事用法及量刑均無不當，是上訴
    人前揭之上訴為無理由，應予駁回。
三、據上論斷，應依刑事訴訟法第三百六十八條、第三百七十三條判決如主文。
本案經檢察官陳明光到庭執行職務。
中      華      民      國     九十二   年     九       月     十六     日
                          臺灣高等法院交通法庭
                              審判長法  官  陳  正  雄
                                    法  官  許  錦  印
                                    法  官  許  宗  和
右正本證明與原本無異。
不得上訴。
                                    書記官  廖  艷  莉
中      華      民      國     九十二   年     九       月     二十三   日
附錄：本案論罪科刑法條全文
中華民國刑法第二百八十四條
因過失傷害人者，處六月以下有期徒刑、拘役或五百元以下罰金，致重傷
者，處一年以下有期徒刑、拘役或五百元以下罰金。
從事業務之人，因業務上之過失傷害人者，處一年以下有期徒刑、拘役或
一千元以下罰金，致重傷者，處三年以下有期徒刑、拘役或二千元以下罰
金。


司法院資訊處製作；財團法人民間司法改革基金會備份。
